臺灣高等法院臺南分院刑事判決　　　　　 九十一年度上更(一)字第五五三號　Ｃ
　　　上　訴　人　台灣台南地方法院檢察署檢察官
　　　被　　　告　乙　○　○
　　　選任辯護人　洪　梅　芬　律師
右上訴人因被告妨害自由等案件，不服臺灣台南地方法院八十八年度訴字第一三二七
號中華民國八十九年二月二十九日第一審判決（起訴案號：臺灣台南地方法院檢察署
八十八年度偵字第一０六九０號），提起上訴，經最高法院發回更審，本院判決如左
：
      主      文
原判決撤銷。
乙○○以強拉之非法方法剝奪人之行動自由，處拘役伍拾日，如易科罰金，以參佰元
折算壹日。
      事      實
一、乙○○與甲○○為遠親關係，因甲○○之父張仁政積欠乙○○新台幣二百萬元之
    債務未還，於民國（下同）八十八年二月十二日上午七時三十分許，在台南市○
    區○○路五十七巷口遇見甲○○，乃要求甲○○帶引回家面唔其父解決債務，因
    甲○○不予理會，乙○○竟基於妨害自由及傷害之犯意，強拉甲○○自該巷口沿
    路走至成大醫院轉至長榮路。在長榮路繞行時，因甲○○不願接聽電話，乙○○
    復對其推拉。乙○○嗣又拉扯甲○○繞至永康市之奇美醫院，再轉回上開開元路
    並行至三皇三家泡沫紅茶店，直至同日上午約十一時許，始將甲○○釋放，而剝
    奪其行動自由。甲○○被拉扯後其頸部、手臂紅腫，另四肢亦有多處紅腫等傷害
    。
二、案經甲○○訴由台南市警察局第五分局報請台灣台南地方法院檢察署檢察官偵查
    起訴。
      理      由
一、訊據被告乙○○（下稱被告）坦承為向告訴人甲○○（下稱告訴人）之父張仁政
    催討債務於右開向口遇見告訴人，要求帶引面唔其父（按被告並不知告訴人父親
    之住所）為告訴人所拒後即跟隨告訴人在街上繞行。惟矢口否認有何傷害及妨害
    自由之情事，辯稱：伊並未強拉告訴人，僅跟隨而已。其間並曾與告訴人至早餐
    店，告訴人在原審亦稱在早餐店時，伊並未對其拉扯等語。
二、經查：右揭事實迭據告訴人於警局、原審偵審及本院前審指訴在卷，告訴人之頸
    部、手臂及四肢有紅腫傷害，並有驗傷診斷書可憑。而被告於巷口遇見告訴人後
    因告訴人拒絕將其帶返家中面見其父，曾與告訴人繞行成大醫院、長榮路、奇美
    醫院再繞回開元路並至紅茶店已據被告於警局供述無訛。被告於警局雖亦陳稱：
    伊僅「沿路跟著」告訴人而已，並未限制告訴人之行動或加以傷害云云。惟查被
    告確曾強拉告訴人，業據住居在長榮路五段六十二號之戴榮吉於原審證稱：「我
    有印象有一位婦女拉一位小女生在我門口空地拉來拉去，我自我家窗口看到的，
    婦女似乎硬要拉住小女生‧‧強迫去哪裡，小女生不願意，所以在空地上拉扯」
    等情（第六十四頁）。，而被告當時係因撥打電話給告訴人之叔叔要告訴人接聽
    為告訴人所拒，而與告訴人推拉致驚動戴榮吉復據被告於原審坦承在卷（第七十
    二頁）。查告訴人於當天上午七時三十分許在開元路巷口被強拉後，沿路經過成
    大醫院，並轉至長榮路在至奇美醫院復回到開元路並到紅茶店，直至上午約十一
    時許，始擺脫被告離去，有告訴人陳述可稽。倘被告未妨害告訴人之行動自由，
    以告訴人與被告素昧平生（被告陳稱其遇見告訴人後即向告訴人自稱係告訴人之
    嫂嫂，足見二人並不認識），告訴人又何以與其路經多處，於長達三個多小時之
    時間，甘願任其擺佈？依原審勘驗結果：自開元路五十七巷口至長榮路五段固係
    鬧區，且有途經派出所。且依告訴人在原審所述：在早餐店時被告並未對其強拉
    云云。但查：告訴人係七十年十二月二十一日生，於案發時甫滿十七歲，涉世未
    深，其反應自衛自無可能如一般熟練世故之人。又被告在早餐店未抓住告訴人（
    告訴人於原審係稱被告於早餐店未對其抓住），亦並不能反證於馬路上未強拉告
    訴人之情事。綜上所述，被告所辯，係避重就輕之詞，不足採信。
三、按施強力推拉或拉扯他人足以使人紅腫受傷，為一般人知悉之事，而被告所明知
    。核被告所為，係犯刑法第三百零二條第一項之剝奪行動自由罪及第二百七十七
    條第一項之傷害罪。其拉扯或推拉告訴人係剝奪行動自由之手段，所犯二罪有方
    法結果之牽連關係，從一重之剝奪行動自由罪處斷。
四、原審予以論科，固非無見。惟認被告不成立剝奪行動自由罪，尚屬可議。檢察官
    上訴意旨執以指摘原判決不當為有理由，應予撤銷改判。審酌被告因告訴人之父
    積欠二百萬元遲不償還並避不見面，欲由告訴人帶同前往面晤其父，解決債務，
    而出此下策，所生危害尚輕及其與被害人之關係並其犯後態度等一切情狀，量處
    主文第二項所示之刑。又被告所犯剝奪行動自由罪於被告犯罪後，依新修正之刑
    法第四十一條第一項，亦合乎易科罰金之規定而於被告有利，依刑法第二條第一
    項前段之規定，自應適用，爰並諭知易科罰金之折算標準。
據上論結，應依刑事訴訟法第三百六十九條第一項前段、第三百六十四條、第二百九
十九條第一項前段、刑法第二百七十七條第一項、第三百零二條第一項、第五十五條
、第二條第一項前段、第四十一條第一項前段、罰金罰鍰提高標準條例第一條、第二
條判決如主文。
本案經檢察官曾顯智到庭執行職務。
中    華    民    國      九十一      年      十二      月    十八      日
                                  臺灣高等法院臺南分院刑事第三庭
                                      審判長法官  黃    崑    宗
                                            法官  楊    子    莊
                                            法官  莊    俊    華
右正本證明與原本無異。
如不服本判決，應於判決送達後十日內向本院提出上訴狀，其未敘述理由者並應於提
出上訴狀後十日內向本院補提理由書（應附繕本)。
                                      法院書記官  徐    瑞    清
中    華    民    國      九十一      年      十二      月   十九       日
附錄法條：
刑法第二百七十七條第一項：傷害人之身體或健康者，處三年以下有期徒刑、拘役或
                          一千元以下罰金。
刑法第三百零二條第一項：私行拘禁或以其他非法方法，剝奪人之行動自由者，處五
                        年以下有期徒刑、拘役或三百元以下罰金。
